臺灣高等法院高雄分院刑事判決　　　　96年度上訴字第1249號
上　訴　人
即　被　告　甲○○
上列上訴人因違反毒品危害防制條例案件，不服臺灣高雄地方法
院96年度訴字第1177號中華民國96年4月30日第一審判決（起訴
案號：臺灣高雄地方法院檢察署96年度毒偵字第513 號），提起
上訴，本院判決如下：
    主  文
原判決撤銷。
甲○○施用第一級毒品，處有期徒刑玖月，減為有期徒刑肆月又
拾伍日，如易科罰金，以新台幣貳仟元折算壹日；又施用第二級
毒品，處有期徒刑伍月，減為有期徒刑貳月又拾伍日，如易科罰
金，以新台幣貳仟元折算壹日，扣案之甲基安非他命壹小包（檢
驗後淨重壹點零陸肆公克）沒收銷燬之；應執行有期徒刑陸月，
如易科罰金，以新台幣貳仟元折算壹日，扣案之甲基安非他命壹
小包（檢驗後淨重壹點零陸肆公克）沒收銷燬之。
    事  實
一、甲○○曾於民國93年間，因施用毒品案件，經臺灣高雄地方
    法院裁定送觀察、勒戒後，認無繼續施用毒品之傾向，而於
    94年5 月20日釋放出所，並由臺灣高雄地方法院檢察署檢察
    官於94年5 月31日以94年度毒偵緝字第245 號為不起訴處分
    確定在案。詎其仍不知戒絕毒癮，明知海洛因及甲基安非他
    命業經公告列為毒品危害防制條例第2 條第2 項第1 款、第
    2 款之第1 級毒品及第2 級毒品，竟於前揭觀察、勒戒執行
    完畢釋放後5 年內，復各別基於施用第1 級毒品海洛因、第
    2 級毒品甲基安非他命之犯意，於95年12月20日上午11時許
    ，在高雄市○○路188 號6 樓租處，以將海洛因粉末摻入香
    菸內吸食之方式，施用第1 級毒品海洛因1 次；另於同日上
    午11時餘許，在上址租處，以將甲基安非他命置入玻璃球內
    加熱吸食煙霧之方式，施用第2 級毒品甲基安非他命1 次。
    嗣於95年12月20日下午2 時30分許，在高雄市○○區○○路
    188 號前因另案通緝為警查獲，並扣得其供己施用之甲基安
    非他命1 小包（檢驗後淨重1.064 公克）
二、案經高雄市政府警察局移送臺灣高雄地方法院檢察署檢察官
    偵查起訴。
    理  由
壹、證據能力部分：
    本判決所引用之證據資料（詳後引證據），其中傳聞證據部
    分，縱無刑事訴訟法第159 條之1 至第159 條之4 或其他規
    定之傳聞證據例外情形，亦因被告及檢察官於本院審判程序
    對證據能力均不爭執，依刑事訴訟法第159 條之5 第2 項之
    規定，本院審酌該證據作成之情況，認為適當，均得為證據
    。
貳、實體部分：
一、上揭事實，迭據上訴人即被告（下稱被告）甲○○於原審及
    本院審理中供承不諱（見原審卷第23至26頁、第31至37頁，
    本院第20至22頁、第34至37頁、第55至62頁），而其於上述
    時間為警查獲所採集尿液經送檢驗，以酵素免疫法初步篩檢
    ，再以氣相層析質譜法確認結果，呈嗎啡及甲基安非他命陽
    性反應，有高雄市立凱旋醫院96年1 月2 日濫用藥物尿液檢
    驗報告（檢體編號：L 專95683 號）暨尿液採證代碼表附卷
    可稽（見96年度毒偵字第513 號卷第52、52頁）。至扣案晶
    體1 小包經送鑑驗結果，含甲基安非他命成分，檢驗後淨重
    1.064 公克，復有卷附高雄市立凱旋醫院96年2 月5 日濫用
    藥物成品檢驗鑑定書（檢驗字號：高雄凱醫驗字第3303號）
    1 份為憑（見96年度毒偵字第513 號卷第57頁）。足認被告
    上開自白確與事實相符，洵堪採為論罪科刑之依據。又被告
    曾於93年間，因施用毒品案件，經臺灣高雄地方法院裁定送
    觀察、勒戒後，認無繼續施用毒品之傾向，而於94年5 月20
    日釋放出所，並由臺灣高雄地方法院檢察署檢察官於94年5
    月31日以94年度毒偵緝字第245 號為不起訴處分確定在案，
    此有臺灣高等法院被告前案紀錄表在卷可參，堪認被告確於
    觀察、勒戒執行完畢釋放後5 年內，再犯本件施用毒品之罪
    。綜上所述，本件事證明確，被告犯行堪以認定，應依法論
    科。
三、核被告所為，係犯毒品危害防制條例第10條第1 項、第2 項
    之施用第1 級毒品、第2 級毒品罪。被告持有海洛因及甲基
    安非他命之低度行為各為其施用之高度行為所吸收，均不另
    論罪。又被告所犯上述施用第1 級毒品、第2 級毒品等2 罪
    ，犯意各別，行為互殊，應予分論併罰。
四、公訴意旨另以：被告係於95年9 月15日起至95年12月20日前
    開施用第2 級毒品甲基安非他命1 次前，以集合犯意施用甲
    基安非他命多次，此部分亦涉犯毒品危害防制條例第10條第
    2 項施用第2 級毒品罪嫌云云。經查，被告前揭被警查獲，
    除有上述於95年12月20日上午11時許，在高雄市○○路188
    號6 樓租處施用第2 級毒品甲基安非他命1 次外，並無其他
    證據足以佐證尚有其他施用第2 級毒品甲基安非他命之行為
    ，本院訊之被告甲○○，其亦堅決否認有此部分犯行，是被
    告此部分犯罪，尚屬不能證明，惟檢察官認此部分與本案論
    罪科刑部分為集合犯1 罪之關係，爰不另為無罪之諭知。
五、併辦意旨另以（96年度毒偵字第4954號）：被告又基於施用
    第1 級毒品海洛因之犯意，於96年1 月25日上午10時許，在
    高雄市前鎮區某處，施用第1 級毒品海洛因1 次；復基於施
    用第2 級毒品甲基安非他命之犯意，於96年1 月26日下午4
    時許起回溯24小時內某時，在不詳處所，以不詳方式，施用
    第2 級毒品甲基安非他命1 次，嗣於96年1 月25日下午3 時
    10 分 許，因竊盜案件為警在高雄市前鎮區○○○路翠亨橋
    前查獲，當場扣得摻有海洛因之香菸3 支、藥剷1 支及第1
    級毒品海洛因2 包（毛重1.68公克），復經採集其尿液送驗
    後，結果呈嗎啡及甲基安非他命陽性反應，始知上情。因認
    被告此部分亦涉有毒品危害防制條例第10條第1 項、第2 項
    之施用第1 級毒品、第2 級毒品罪嫌，且與前開起訴部分有
    集合犯關係，而移送併辦等情。惟按集合犯，固然係指犯罪
    構成要件之行為，依其本質、犯罪目的或社會常態觀之，常
    具有反覆、繼續為之特性，故法律將之規定為一獨立之犯罪
    類型，而為包括1 罪之情形。然95年7 月1 日起施行之修正
    刑法，基於1 罪1 罰，以實現公平原則之考量，已將連續犯
    及常業犯規定悉予刪除，即係將本應各自獨立評價之數罪，
    回歸本來就應賦予複數法律效果之原貌。又是否集合犯之判
    斷，客觀上，應斟酌其法律規定文字之本來意涵、實現該犯
    罪目的之必要手段、社會生活經驗中該犯罪實行常態及社會
    通念等；主觀上，則視其是否出於行為人之一次決意，並秉
    持刑罰公平原則，加以判斷，不能無限制擴張，茍行為人主
    觀上，非出於單一行為決意，客觀上各行為間，又無密切接
    近關係，依一般社會通念，認不應評價為1 罪方合於刑罰公
    平原則時，自不能悉數率皆論以1 罪（最高法院96年度台上
    字第2083號判決意旨參照），俾與修法意旨相契合。查被告
    本案判決所認定之犯罪時間係在95年12月20日，與被告再行
    施用被查獲之時間96年1 月25日相距有35天之久，已難謂時
    間密接，係短時間內反覆密集而為；此外，並無證據足以證
    明被告於95年12月20日起至96年1 月25日止，尚有連續多次
    施用第1 級毒品海洛因及施用第2 級毒品甲基安非他命之犯
    行，足徵被告上揭96年12月20日施用毒品部分之行為，業因
    為警於95年12月20日查獲而中斷施用犯意，其再犯併案部分
    之施用犯行，應係基於另一個施用犯意而為。因此，若把前
    後相距有35天之久之施用毒品兩部分，勉強將之認為係集合
    犯而評價為1 罪，實有失刑罰公平原則，故本院認上開二者
    間並無實質上一罪關係，自不得併予審判，應退由檢察官另
    行依法處理。
六、被告犯罪事證明確，原審法院予以論罪科刑，固非無見。惟
    查：被告施用第1 級毒品及第2 級毒品之行為，其犯罪時間
    均在96年4 月24日以前，合於中華民國96年罪犯減刑條例第
    2 條第1 項第3 款規定之減刑條件，均應減其宣告刑2 分之
    1 ；原判決未及依上開規定減刑，自有未合。被告上訴意旨
    主張原判決量刑太重，雖無理由，惟原判決既有上開可議之
    處，自應由本院撤銷改判。茲審酌被告前因施用毒品案件，
    經觀察、勒戒後，猶未悛悔而再為本件施用毒品犯行，足見
    其欠缺戒除毒癮之決心，第念其犯後坦承犯行，態度良好，
    又其施用毒品乃戕害自身健康之行為，以及其犯罪之手段、
    所生危害等一切情狀，爰分別量處如主文所示之刑。又被告
    施用第1 級毒品及第2 級毒品之行為，其犯罪時間均在96年
    4 月24日以前，應依中華民國96年罪犯減刑條例第2 條第1
    項第3 款規定各減為有期徒刑4 月又15日及2 月又15日，並
    依刑法第41條第1 項前段規定諭知易科罰金之折算標準，並
    定其應執行之刑，以資懲儆。
七、扣案甲基安非他命1 包（檢驗後淨重1.064 公克，又其包裝
    已無法與毒品完全徹底析離乾淨而應整體視為毒品）為被告
    供己施用之毒品，不問屬於被告與否，應依毒品危害防制條
    例第18條第1 項前段規定，諭知沒收銷燬之。
據上論結，應依刑事訴訟法第369 條第1項前段、第364 條、第
299 條第1 項前段，毒品危害防制條例第10條第1 項、第2 項、
第18條第1 項前段，刑法第11條、第41條第1 項前段、第51條第
5 款，中華民國96年罪犯減刑條例第2 條第1 項第3 款、第7 條
第1 項、第2 項、第9 條，判決如主文。
本案經檢察官林慶宗到庭執行職務。
中　　華　　民　　國　　96　　年　　9 　　月　　14　　日
                  刑事第九庭    審判長法  官  翁慶珍
                                      法  官  范惠瑩
                                      法  官  陳  箐
以上正本證明與原本無異。
施用第2級毒品部分不得上訴。
施用第1 級毒品部分如不服本判決，應於判決送達後10日內向本
院提出上訴狀，其未敘述理由者並應於提出上訴狀後10日內向本
院補提理由書（應附繕本）。
中　　華　　民　　國　　96　　年　　9 　　月　　14　　日
                                      書記官  王婉蓉
附錄本件判決論罪科刑法條：
毒品危害防制條例第10條第1項、第2項
施用第一級毒品者，處 6 月以上 5 年以下有期徒刑。
施用第二級毒品者，處 3 年以下有期徒刑。
